【裁判字號】    94,訴,3538
【裁判日期】    950608
【裁判案由】    確認行政處分無效
【裁判全文】
臺北高等行政法院裁定
                                     94年度訴字第03538號
原      告  蔡碧珠即三兆汽車商行
訴訟代理人  甲○○
被      告  臺北縣政府警察局
代  表  人  黃茂穗（局長）
訴訟代理人  林財生律師
上列當事人間因確認行政處分無效事件，原告提起行政訴訟。本
院裁定如下︰
    主  文
原告之訴駁回。
訴訟費用由原告負擔。
    理  由
一、按「訴訟事件不屬行政法院之權限者，行政法院應以裁定駁
    回之，行政訴訟法第107 條第1 項第1 款定有明文。次按「
    公法上之爭議，除法律別有規定外，得依本法提起行政訴訴
    訟。」行政訴訟法第2 條定有明文。又違反道路交通管理處
    罰條例之受處分人不服警察機關就該條例第69條至第84 條
    所為之處罰，得於接到裁決書之翌日起20日內向管轄地方法
    院聲明異議，此觀該條例第87條第1 項規定甚明。是道路交
    通管理處罰條例第87條第1 項條文，乃行政訴訟法第2 條所
    謂之特別規定，違反上開條例第69條至第84條規定遭罰之受
    處分人，對處罰之決定不服，自應逕向管轄地方法院聲明異
    議，尚不得提起行政爭訟；倘向行政法院起訴，行政法院應
    以該事件非屬行政法院權限，予以駁回。
二、本件原告起訴意旨略謂：原告所有自用小貨車停放被告轄區
    ，車牌號碼為BP-2382 、LD-2825 及T5-5725 等3 車輛（以
    下簡稱系爭車輛），遭被依道路交通管理處罰條例第82條第
    1 項第8 款及第2 項規定，逕以直接強制執行拆除原告附著
    於車體之廣告物。惟前揭法規之成立須落地於道路上始符合
    相關要件，本案無該條款之適用。交通部已有同此舉發案之
    法律見解，原告亦已於93年2 月27日依同條例之舉發案向被
    告申訴，經被告函復撤銷在案。本件比前次舉發更形嚴重之
    直接強制行政，被告卻罔顧上情，且遍查廢棄物法令，亦無
    直接強制拆除車體上廣告物之法令依據。而被告舉發之違規
    行為顯屬對任何人皆無法實現，因廣告車輛於台北縣毋須經
    許可，原告之廣告方式亦屬依94年4 月20日公告發布，同年
    6 月1 日實施之「台北縣設置廣告物之汽車管理自治條例」
    第3 條所稱「張掛帆布」者。雖然被告執行拆除時該自治條
    例尚未實施，惟就申請許可或設置要件，原告皆屬合法。原
    告為商業登記之「一般廣告服務業」之營業人，從事「廣告
    業務」賺錢以為生活，乃法律賦予之基本權利，廣告物是附
    屬設置於車體之上，受民法所有權及憲法財產權保障，任何
    人欲強力干涉，自應依循法律明確為之，不得擅依行政裁量
    予以侵害性手法裁處，是系爭車輛廣告物之設置並無落於地
    面，無妨礙交通之虞，自無即時強制之必要。被告既無合法
    明確之法令據以執行，其公權力之行使自屬不法，本件行政
    處分自始無效。而道路交通管理處罰條例第87條限於裁處罰
    鍰之處分始有適用，本件被告係依廢棄物法令逕行清除，鈞
    院有管轄權云云。
三、經查，本件原告經被告認定其於前揭時地，違反道路交通管
    理處罰條例第82條第1 項第8 款規定，未經許可在道路設置
    廣告牌，因原告不在場，而依同條第2 項規定，將該廣告牌
    ，視同廢棄物，而逕行拆除其車上廣告物之事實，為兩造所
    不爭，並有被告答辯狀及其所屬新莊分局以94年4 月28 日
    北縣警新交字第0940012056號書函復在卷可稽，核原告廣告
    牌被執行拆除既係因被告為上開違規之認定並處罰而來，係
    屬道路交通管理處罰條例第87條所指應由管轄地方法院審判
    之違規處分範圍，非為行政法院之審判權限者，依首揭法條
    之規定，原告向本院提起行政訴訟，於法即有不合，自應駁
    回。
四、至上述條例第82條第2 項規定，「視同廢棄物，依廢棄物法
    令清除之」，乃係指警察機關於為廢棄物之認定，有權處置
    後，後續之處理如棄置方法及地點、應否回收，應依廢棄物
    法令為之；而非指係依廢棄物法令認定為廢棄物，予以清除
    ，故處罰依據仍為道路交通管理處罰條例第82條第2 項規定
    ，而非依廢棄物法令為處罰，是原告主張被告係據廢棄物法
    令為上開清除行為，乃無可採。又本院93年度訴字第1040號
    判決係針對不服環保機關之處分所為，與本件被告為警察機
    關有所不同，原告自不能以之比附援引為本院有審判權之依
    據。再臺灣臺北地方法院93年度交聲字第149 號裁定係認警
    察機關依道路交通管理處罰條例第82條之1 第1 項規定所為
    之車輛移置及費用之收取，不具裁罰效果，與道路交通管理
    處罰條例第87條第1 項規定以「主管機關所為之處罰」要件
    不合，而非以無審判權為由，為駁回之裁定；縱於該裁定末
    段附敘「縱具有行政處分性質」等文，僅係假設用語，並非
    該法院之確信並為認定理由敘述，是不涉救濟途徑之判定，
    遑論該地方法院就與本案無關之個案論斷原不能拘束本院，
    是亦無足以此為本院就本案有審判權之認定，俱併此敘明。
五、依行政訴訟法第107 條第1 項第1 款、第104 條、民事訴訟
    法第95條、第78條，裁定如主文。
中    華    民    國    95    年    6     月    8     日
                        第七庭審判長法  官  黃本仁
                                    法  官  黃秋鴻
                                    法  官  林玫君
上為正本係照原本作成。
如不服本裁定，應於送達後10日內向本院提出抗告狀（須按他造
人數附繕本）。
中    華    民    國    95    年    6     月    8     日
                                    書記官  黃明和


司法院資訊處製作；財團法人民間司法改革基金會備份。
